臺灣臺中地方法院刑事判決　　　　　　　96年度訴字第1288號
公　訴　人　臺灣臺中地方法院檢察署
被　　　告　丙○○
上列被告因偽造文書等案件，經檢察官提起公訴（九十六年度偵
字第七三一二號），被告於準備程序就被訴事實為有罪之陳述，
本院合議庭裁定由受命法官獨任進行簡式審判程序，並予判決如
下：
    主    文
丙○○犯業務侵占罪，處有期徒刑柒月；又犯行使偽造私文書罪
，拾捌罪，各處有期徒刑貳月，如附表所示偽造之署押合計貳拾
參枚均沒收。主刑部分應執行有期徒刑壹年陸月，緩刑肆年。
    犯罪事實
一、丙○○前於民國八十七年間，曾因賭博案件，經臺灣高雄地
    方法院以八十七年度易字第二七二號判處有期徒刑四月，並
    由臺灣高等法院高雄分院以八十八年度上易字第三三一號駁
    回其上訴，但併予諭知緩刑三年確定，其緩刑期滿，緩刑之
    宣告未經撤銷，刑之宣告已失其效力；其自九十四年三月間
    起，任職於址設臺中市○○區○○路二段三０六巷二五之一
    二之一號之聯米企業股份有限公司（下稱聯米公司），擔任
    業務員職務，並有為公司運送貨物及代收客戶應繳貨款等相
    關款項之權限，為從事收款業務之人。丙○○因生活困頓，
    欠缺現款可供週轉，一時利令智昏，竟意圖為自己不法之所
    有，基於侵占聯米公司貨款之犯意，在其任職聯米公司業務
    員期間內，利用其職務之便，自九十五年十一月六日起至九
    十六年一月三十一日止，將其因業務所持有，原應交付公司
    之如附表所示奇香商號等客戶支付之貨款共計新台幣（下同
    ）十二萬五千三百三十五元（起訴書原認侵占款項總計為十
    三萬一千零三十五元，但因公訴檢察官於本院更正限縮起訴
    之範圍，是侵占總額亦隨之變更），以變易持有為所有之意
    思而予以侵占入己。另丙○○為免聯米公司察覺其侵占公司
    之貨款，竟萌生偽造文書之犯意，擅自偽以客戶名義簽收如
    附表所示之寄貨單或應收帳款明細單（一式三聯，偽簽之日
    期、金額、署押詳如附表所示），表示客戶收受如寄貨單或
    應收帳款明細單上所載品名、數量貨物之意，再持以行使交
    回聯米公司，作為日後向前開客戶請領貨款之單據，均足以
    生損害於聯米公司及如附表所示之客戶。
二、案經聯米公司訴請臺灣臺中地方法院檢察署檢察官偵查起訴
    。
    理    由
一、上揭事實，業據被告丙○○於偵查及本院訊問時均坦認不諱
    ，核與告訴代理人甲○○於偵查中到庭所指訴之情節大致相
    符，並有聯米公司所提寄貨單、應收帳款明細單及被告於事
    發後所書立之切結書等件在卷可稽（見偵字卷第五頁至第一
    五頁、第三頁），足見被告之前開自白，確與客觀事實相符
    ，應堪採信。而被告係聯米公司之業務員，負責公司貨物之
    運送，並有為公司代收客戶應繳貨款等相關款項之權限，對
    其因業務關係所持有之款項，明知應交付予公司，竟未予轉
    交，擅自挪為己用，是被告自有為自己不法所有之意圖甚明
    。綜此，本件事證業臻明確，被告犯行洵堪認定。
二、被告丙○○受告訴人聯米公司之僱傭擔任業務員，有為公司
    送貨及代收客戶應繳之貨款等相關款項之權限，自屬從事收
    款業務之人無訛，其將自客戶所收得之貨款侵占入己，核其
    此部分所為，係犯刑法第三百三十六條第二項之業務侵占罪
    。被告所為多次業務侵占犯行，時間緊密，犯罪構成要件相
    同，顯係基於反覆實施之同一侵占犯意而為，且侵害告訴人
    之同一法益而實現相同之犯罪構成要件行為，行為時間及空
    間上有其連貫性，自應以接續犯論以包括一罪。次按刑法第
    二百十條之偽造私文書罪係以無制作權人，假冒他人名義而
    制作文書為構成要件，是被告虛偽填載如附表所示客戶已簽
    收貨物之寄貨單或應收帳款明細單，並在收貨人簽名欄偽簽
    客戶之姓名，而偽造足以表彰客戶已收受貨物之交易憑證之
    寄貨單及應收帳款明細單合計二十三紙，並持以行使而交付
    予告訴人之行為，則係犯刑法第二百十六條、第二百十條之
    行使偽造私文書罪。被告偽造附表各告訴人客戶之署押均係
    偽造私文書之部分行為；其偽造私文書後復持以行使，其偽
    造之低度行應為各該行使之高度行為所吸收，俱不另論罪。
    另按刑法所謂之接續犯，係指數行為於同時同地或密切接近
    之時地實施，侵害同一之法益，各行為之獨立性極為薄弱，
    依一般社會健全觀念，在時間差距上，難以強行分開，在刑
    法評價上，以視為數個舉動之接續施行，合為包括之一行為
    予以評價，較為合理，而為包括之一罪（最高法院八十六年
    台上字第三二九五號判例意旨參照）。換言之，除被侵害之
    客體需為同一之法益，且各行為之獨立性極為薄弱，依一般
    社會健全觀念，在時間差距上，難以強行分開，始足成立接
    續犯。本件被告為掩飾其業務侵占犯行而行使偽造之寄貨單
    、應收帳款明細單等私文書，其此部分行使犯行彼此間雖時
    間密接，惟因於公司之寄貨單、應收帳款明細單上所偽造各
    公司客戶之名義人互異，侵害法益自有不同，被告此部分所
    為，顯係基於各別犯意而起意行使偽造私文書，而與接續犯
    之要件有間，此多次行使偽造私文書犯行，自應予分論併罰
    （但如係同一商號之相同客戶署押，因侵害之法益相同，則
    仍屬接續犯概念，是附表編號一、二；附表編號五、六；附
    表編號九、一八及二０；附表編號一三、二三；固分別有多
    次偽造私文書後持以行使之罪行，但因各自偽造署押之名義
    人相同，但仍僅各成立一行使偽造文書罪。準此，本件合應
    計成立十八個行使偽造私文書罪），公訴檢察官於本院認此
    部分全係為接續犯而僅成立一行使偽造私文書罪，尚有未洽
    。另起訴書編號七部分，業經公訴檢察官於本院當庭限縮更
    正認不構成犯罪（見本院卷第一六頁至第一七頁），本院自
    不再予以審論，均併此敘明。
三、爰審酌被告丙○○之素行，其侵占業務上所持有之自客戶所
    收取之貨款，破壞從事業務之人應本之忠實誠信關係，又為
    圖脫個人經濟之困，竟以不法侵占之手段達成目的，致生損
    害於告訴人聯米公司，其行自屬可議，並衡酌其為掩飾業務
    侵占犯行，竟擅自偽以公司客戶之名義虛偽填載寄貨單或應
    收帳款明細單，並持向公司行使，其犯罪所生之具體危害、
    被告不法所得之利益；然被告已與告訴人達成和解，賠償告
    訴人之損失，且犯後業已坦承犯行，深具悔意，犯罪後態度
    良好等一切情狀，分別量處如主文所示之刑，並定應執行之
    刑，其所犯之行使偽造私文書罪行部分，因與不得易科之其
    他業務侵占犯行併合處罰結果而不得易科罰金，自毋庸於主
    文就該部分均贅為易科罰金折算標準之記載。末查，被告前
    於八十七年間，曾因賭博案件，經臺灣高雄地方法院以八十
    七年度易字第二七二號判處有期徒刑四月，並由臺灣高等法
    院高雄分院以八十八年度上易字第三三一號駁回其上訴，但
    併予諭知緩刑三年確定，其緩刑期滿，緩刑之宣告未經撤銷
    ，刑之宣告已失其效力，有臺灣高等法院被告前案紀錄表在
    卷可查，其於本件犯罪情節尚非重大，犯後又已坦承犯行，
    深具悔悟之意，其經此偵審程序，當能知所警惕，信無再犯
    之虞，本院綜核各情暨告訴代理人甲○○亦於本院請求對被
    告為緩刑之宣告，因認前開對被告所宣告之刑以暫不執行為
    適當，爰併予宣告緩刑三年，以啟自新。
四、至如附表所示聯米公司寄貨單及應收帳款明細單上偽造之署
    押共計二十三枚，應不問屬於被告與否，逕依刑法第二百十
    九條之規定予以宣告沒收。至雖該寄貨單及應收帳款明細單
    均為一式三聯，惟無證據顯示其餘二聯被告偽簽之寄貨單及
    應收帳款明細單現仍存在，爰不併予諭知沒收其餘二聯偽造
    之署押，亦附此敘明之。
據上論斷，應依刑事訴訟法第二百七十三條之一第一項、第二百
九十九條第一項前段，刑法第三百三十六條第二項、第二百十六
條、第二百十條、第五十一條第五款、第七十四條第一項第一款
、第二百十九條，刑法施行法第一條之一第一項、第二項前段，
判決如主文。
本案經檢察官乙○○到庭執行職務。
中　　華　　民　　國　　96　　年　　5 　　月　　24　　日
                  刑事第一庭  法  官  陳思成
上正本證明與原本無異。
如不服本判決，應於送達後十日內向本院提出上訴狀（須附繕本
），上訴於臺灣高等法院臺中分院。
                              書記官  王嘉麒
中　　華　　民　　國　　96　　年　　5 　　月　　24　　日
附錄論罪科刑法條
刑法第三百三十六條第二項
對於業務上所持有之物，犯前條第一項之罪者，處六月以上五年
以下有期徒刑，得併科三千元以下罰金。
刑法第二百十條
偽造、變造私文書，足以生損害於公眾或他人者，處五年以下有
期徒刑。
刑法第二百十六條
行使第二百十條至第二百十五條之文書者，依偽造、變造文書或
登載不實事項或使登載不實事項之規定處斷。
附表：
┌──┬─────┬───────┬───────┬─────┬────┐
│編號│ 客戶名稱 │侵占及行使偽造│金額（新台幣）│於寄貨單或│備    註│
│    │          │私文書之日期  │              │應收帳款明│        │
│    │          │              │              │細單上偽造│        │
│    │          │              │              │客戶之署押│        │
├──┼─────┼───────┼───────┼─────┼────┤
│ 一 │奇香商號  │   95.11.06   │5580元        │阿梅      │        │
├──┼─────┼───────┼───────┼─────┼────┤
│ 二 │奇香商號  │   95.11.16   │5580元        │阿梅      │        │
├──┼─────┼───────┼───────┼─────┼────┤
│ 三 │好便利商號│   95.11.20   │2080元        │吳美玉    │        │
├──┼─────┼───────┼───────┼─────┼────┤
│ 四 │億松商號  │   95.11.21   │3340元        │鍾玉明    │        │
├──┼─────┼───────┼───────┼─────┼────┤
│ 五 │石岡商號  │   95.11.24   │3580元        │張家勝    │        │
├──┼─────┼───────┼───────┼─────┼────┤
│ 六 │石岡商號  │   95.11.24   │620元         │張家勝    │        │
├──┼─────┼───────┼───────┼─────┼────┤
│ 七 │戴超市    │   95.11.28   │20975元       │劉        │        │
├──┼─────┼───────┼───────┼─────┼────┤
│ 八 │宜昇商號  │   95.11.28   │8670元        │侯        │        │
├──┼─────┼───────┼───────┼─────┼────┤
│ 九 │大社商號  │   95.11.30   │9000元        │廖大隆    │        │
├──┼─────┼───────┼───────┼─────┼────┤
│一０│石岡商號  │   95.12.07   │2890元        │李        │        │
├──┼─────┼───────┼───────┼─────┼────┤
│一一│奇香商號  │   95.12.15   │5460元        │林        │        │
├──┼─────┼───────┼───────┼─────┼────┤
│一二│協村商號  │   95.12.20   │4840元        │美惠      │        │
├──┼─────┼───────┼───────┼─────┼────┤
│一三│欽隆商號  │   95.12.20   │1360元        │龍        │        │
├──┼─────┼───────┼───────┼─────┼────┤
│一四│鐵路邊    │   95.12.28   │15200元       │龍        │        │
├──┼─────┼───────┼───────┼─────┼────┤
│一五│榮盛珍商號│   96.01.04   │3660元        │李志勇    │        │
├──┼─────┼───────┼───────┼─────┼────┤
│一六│紅中商號  │   96.01.04   │2910元        │楊子慶    │        │
├──┼─────┼───────┼───────┼─────┼────┤
│一七│宗美商號  │   96.01.04   │5700元        │黃鈺菁    │        │
├──┼─────┼───────┼───────┼─────┼────┤
│一八│大社商號  │   96.01.08   │5400元        │廖大隆    │        │
├──┼─────┼───────┼───────┼─────┼────┤
│一九│協村商號  │   96.01.15   │3020元        │黃照善    │起訴書誤│
│    │          │              │              │          │以此部分│
│    │          │              │              │          │未偽造  │
├──┼─────┼───────┼───────┼─────┼────┤
│二０│大社商號  │   96.01.19   │5400元        │廖大隆    │        │
├──┼─────┼───────┼───────┼─────┼────┤
│二一│協村商號  │   96.01.23   │3220元        │謝秋玉    │起訴書誤│
│    │          │              │              │          │以此部分│
│    │          │              │              │          │未偽造  │
├──┼─────┼───────┼───────┼─────┼────┤
│二二│茗豪商號  │   96.01.30   │5700元        │張秋滿    │        │
├──┼─────┼───────┼───────┼─────┼────┤
│二三│欽隆商號  │   96.01.31   │1150元        │龍        │        │
└──┴─────┴───────┴───────┴─────┴────┘
